臺灣臺北地方法院刑事判決　　　　　　 94年度易緝字第150號
公　訴　人　臺灣臺北地方法院檢察署檢察官
被　　　告　丙○○
選任辯護人　林淑惠律師
上列被告因詐欺案件，經檢察官提起公訴（八十二年度偵字第一
一八八七號），被告於準備程序先就被訴事實為有罪之陳述，經
本院告以簡式審判之旨，並聽取當事人之意見後，本院合議庭裁
定行簡式審判程序後，本院判決如下：
    主  文
丙○○連續意圖為自己不法之所有，以詐術使人將本人之物交付
，處有期徒刑肆月，如易科罰金，以佰元折算壹日。
    事  實
一、丙○○基於意圖為自己不法所有之概括犯意，於民國八十一
    年七、八月間參加扶輪社，向該社社員乙○○誆稱其旗下有
    多家公司、資產甚多云云，先於同年九月二十三日下午，前
    往位於臺北市○○路○段一０三巷四十八之一號乙○○之辦
    公室內，向乙○○佯稱其擬進口一百個勞力士手錶，利潤豐
    富云云，並持其所簽發之以佳良企業有限公司（下稱佳良公
    司）為發票人、面額新臺幣（下同）五十二萬元之支票一紙
    向乙○○借款四十五萬元，表示其中七萬元為獲利，致乙○○陷於錯誤，而交付四十五萬元現金支票乙紙予丙○○兌領
    ，俟於同年十月十二日，丙○○復承前意圖為自己不法所有
    之概括犯意，前往乙○○位於上址之辦公室，向乙○○詐稱
    以手錶已到岸，亟需繳納海關稅款，翌日即可全數償還云云
    為由，並交付佳良公司為發票人、面額二十五萬元、發票日
    為八十一年十月十三日之支票一紙予乙○○以供翌日償還借
    款之用，致乙○○陷於錯誤，交付現金二十五萬元予丙○○
    ，嗣經銀行於同年月十五日通知乙○○上開支票因存款不足
    退票，乙○○始知受騙。
二、案經乙○○訴由臺灣臺北地方法院檢察署檢察官偵查起訴。
    理  由
一、證據之認定：
    上開事實一之部分，業據告訴人乙○○及證人徐美雪於檢察
    官偵訊時證述明確（證人乙○○部分，偵查卷第九頁、第二
    十頁、第五三、五四頁參照；證人徐美雪部分，偵查卷第五
    三頁及第八一頁反面參照），並有佳良公司為發票人、金額
    分別為三十七萬元及四十萬元、發票日分別為八十一年十一
    月十一日及八十一年十二月十一日之支票二紙及退票理由單
    三紙（偵查卷第二一頁至第二三頁參照）、臺北市第三信用
    合作社八十二年六月十四日北市三信常字第五一五號函一紙
    （偵查卷第三四頁至第四一頁參照）及八十二年二月二十二
    日協議書一紙（偵查卷第六八頁參照）在卷可稽，且被告丙○○亦於本院九十四年十月四日審理時供承不諱（本院當日
    審判筆錄參照），是依(一)告訴人乙○○之指述、(二)證人徐美
    雪之證述、(三)上開支票二紙及退票理由單三紙、(四)上開臺北
    市第三信用合作社函文一紙及(五)上開協議書一紙等補強證據
    已足資擔保被告於本院審理時所為之上開任意性自白具有相
    當程度之真實性，而得確信被告前述自白之犯罪事實確屬真
    實，從而依刑事訴訟法第一百五十六條第一項及第二項規定
    ，自得依被告前述自白及該補強證據認定被告確有為前述詐
    欺之犯行，本件事證明確，被告之犯行堪以認定。
二、論罪科刑之法律適用：
  (一)核被告丙○○所為，係犯刑法第三百三十九條第一項之詐欺
    取財罪。其先後二次詐欺取財犯行，時間緊接，方法相同，
    觸犯構成要件相同之罪，顯係基於概括犯意為之，為連續犯
    ，依刑法第五十六條之規定，以一罪論，並加重其刑。
  (二)爰審酌被告犯罪之動機、目的、手段，及其犯罪後已與告訴
    人乙○○達成和解，並依和解內容分期清償中，有還款協議
    書一紙及匯款單二紙在卷可稽，且其坦承犯行而態度良好，
    足認其尚有改過遷善之可能及其他一切情狀，爰量處如主文
    所示之刑。又被告行為後，刑法第四十一條規定，業經於九
    十年一月四日修正，並經總統於九十年一月十日公布，於九
    十年一月十二日生效，而修正後之刑法第四十一條第一項之
    規定「犯最重本刑為五年以下有期徒刑以下之刑之罪，而受
    六個月以下有期徒刑或拘役之宣告，因身體、教育、職業、
    家庭之關係或其他正當事由，執行顯有困難者，得以一元以
    上三元以下折算一日，易科罰金，但確因不執行所宣告之刑
    ，難收矯正之效，或難以維持法秩序者，不在此限」，此項
    修正有利於被告，應依刑法第二條第一項前段之規定，適用
    裁判時之新法，併諭知易科罰金之折算標準，附此敘明。
三、臺灣臺北地方法院檢察署八十六年度偵字第二七九０九號移
    送併辦意旨略以：被告丙○○自八十年七、八月間起，明知
    自己已無資力，卻以經商週轉為由，陸續在高雄市○○路、
    高雄縣左營、高雄縣林園鄉、臺北市○○路等處，向甲○○
    （公訴人移送併辦意旨書誤載為于培仁）借錢，至八十一年
    間已累計積欠三百十五萬元，嗣因甲○○要求其結清，丙○○即交付一張陳宏武開立、支票號碼為0000000、付
    款人為高雄市第十信用合作社、票面金額為二百萬元、到期
    日為八十一年十月一日之支票乙張，以清償債務，嗣甲○○
    將該支票提示，卻因印章不符遭退票，退票後才發現該支票
    帳戶所有人為陳蔡美回（陳宏武之妻），但該支票發票人欄
    卻蓋上陳宏武之圖章，丙○○乃施用詐術致甲○○交付借款
    ，因認被告丙○○係犯刑法第三百三十九條第一項之詐欺取
    財罪嫌等語。公訴人並以告訴人甲○○之指訴、上開支票影
    本及退票理由單各一張資為論據。惟被告丙○○於本院九十
    四年十月四日審理時否認有何詐欺取財犯行，辯稱：上開支
    票是陳宏武向我購買商標所支付之價金，而我當時所經營之
    公司要轉讓予甲○○經營，故將該支票交付予甲○○，並不
    是因為向甲○○借款才交付該支票等語。經查，上開支票確
    實因印鑑不符遭退票乙節，業據告訴人甲○○指訴綦詳，並
    有上開支票影本及退票理由單各一張在卷可證，惟卷內並無
    證據足以認定被告丙○○於主觀上確實知悉上開支票之印鑑
    不符，而基於為自己不法所有之意圖，持之向告訴人甲○○
    詐欺取財之犯意，是難認此部分與上開論罪科刑部分有連續
    犯裁判上一罪關係，本院自無從併予審理，宜交由檢察官另
    為適法之處理，併此敘明。
據上論斷，應依刑事訴訟法第二百七十三條之一第一項、第二百
九十九條第一項前段，刑法第二條第一項前段、第五十六條、第
三百三十九條第一項、第四十一條第一項前段，罰金罰鍰提高標
準條例第一條前段、第二條，判決如主文。
本案經檢察官蘇維達到庭執行職務。
中　　華　　民　　國　　94　　年　　10　　月　　18　　日
　　　　　　　　　刑事第九庭    法　官　林怡秀
本件正本證明與原本無異。
如不服本判決，應於判決送達後十日內向本院提出上訴狀（應抄
附繕本）。告訴人乙○○如對於本判決不服者，應具備理由請求
檢察官上訴，其上訴期間之計算係以檢察官收受判決正本之日期
為準。
　　　　　　　　　　　　　　　　書記官　林義盛
中　　華　　民　　國　　94　　年　　10　　月　　18　　日
附錄本案論罪科刑法條全文：
中華民國刑法第三百三十九條
（普通詐欺罪）
意圖為自己或第三人不法之所有，以詐術使人將本人或第三人之
物交付者，處五年以下有期徒刑、拘役或科或併科一千元以下罰
金。
以前項方法得財產上不法之利益或使第三人得之者，亦同。
前二項之未遂犯罰之。
